---
title: "Regresión logística"
output:
  html_document:
    df_print: paged
---

```{r setup, include=FALSE}
knitr::opts_chunk$set(message = FALSE, warning = FALSE)
```

```{r librerias}
library(caret)
library(car)
library(corrplot)
library(ggplot2)
library(pROC)
library(glmnet)
library(bench)
library(nnet)
library(MLmetrics)
```

```{r carga de datos}
load("listings_modificado.RData")
```

## Separación de datos

```{r separacion}
set.seed(123)
muestra_idx <- sample(1:nrow(listings), size = 10000)
muestra <- listings[muestra_idx, ]
n <- nrow(muestra)
train_idx <- sample(1:n, size = 0.7 * n)
train <- muestra[train_idx, ]
test  <- muestra[-train_idx, ]
```

## Inciso 1: Variables dicotómicas

```{r variable categorica}
cuts <- quantile(train$price, probs = c(0.33, 0.66), na.rm = TRUE)
train$price_cat <- cut(train$price, breaks = c(-Inf, cuts[1], cuts[2], Inf),
                       labels = c("Economica", "Intermedia", "Cara"))
test$price_cat  <- cut(test$price,  breaks = c(-Inf, cuts[1], cuts[2], Inf),
                       labels = c("Economica", "Intermedia", "Cara"))
```

```{r dicotomicas}
train$econ  <- ifelse(train$price_cat == "Economica",  1, 0)
train$inter <- ifelse(train$price_cat == "Intermedia", 1, 0)
train$cara  <- ifelse(train$price_cat == "Cara",       1, 0)
test$econ   <- ifelse(test$price_cat  == "Economica",  1, 0)
test$inter  <- ifelse(test$price_cat  == "Intermedia", 1, 0)
test$cara   <- ifelse(test$price_cat  == "Cara",       1, 0)

table(train$econ)
table(train$inter)
table(train$cara)
```

## Incisos 2 y 3: Modelo logístico binario

```{r modelo logistico}
train$cara_factor <- factor(ifelse(train$cara == 1, "Si", "No"), levels = c("No", "Si"))
test$cara_factor  <- factor(ifelse(test$cara  == 1, "Si", "No"), levels = c("No", "Si"))

ctrl <- trainControl(method = "cv", number = 10,
                     savePredictions = "final", classProbs = TRUE)

set.seed(123)
modelo_logistico <- train(
  cara_factor ~ accommodates + bedrooms + bathrooms_num + number_of_reviews,
  data = train, method = "glm", family = "binomial", trControl = ctrl
)

summary(modelo_logistico)

pred_train_prob  <- predict(modelo_logistico, newdata = train, type = "prob")
pred_train_clase <- factor(ifelse(pred_train_prob$Si >= 0.5, "Si", "No"), levels = c("No", "Si"))
```

## Inciso 4: Análisis del modelo

```{r vif}
vif(modelo_logistico$finalModel)
```

```{r coeficientes}
summary(modelo_logistico$finalModel)$coefficients
```

```{r correlacion}
vars_numericas <- train[, c("accommodates", "bedrooms", "bathrooms_num", "number_of_reviews")]
matriz_cor <- cor(vars_numericas, use = "complete.obs")
round(matriz_cor, 3)

corrplot(matriz_cor, method = "color", type = "upper",
         tl.col = "black", addCoef.col = "black", number.cex = 0.8)
```

```{r mcfadden}
mcfadden_r2 <- with(summary(modelo_logistico$finalModel), 1 - deviance / null.deviance)
cat("Pseudo R² de McFadden:", round(mcfadden_r2, 4))
```

## Inciso 5: Evaluación en test

```{r evaluacion test}
pred_test_prob  <- predict(modelo_logistico, newdata = test, type = "prob")
pred_test_clase <- factor(ifelse(pred_test_prob$Si >= 0.5, "Si", "No"), levels = c("No", "Si"))

cm_test <- confusionMatrix(pred_test_clase, test$cara_factor, positive = "Si")
cm_test
```

## Inciso 6: Sobreajuste y curvas de aprendizaje

```{r overfitting}
cm_train    <- confusionMatrix(pred_train_clase, train$cara_factor, positive = "Si")
error_train <- 1 - cm_train$overall["Accuracy"]
error_test  <- 1 - cm_test$overall["Accuracy"]

cat("Error entrenamiento:", round(error_train, 4),
    "\nError prueba:      ", round(error_test,  4),
    "\nDiferencia:        ", round(abs(error_test - error_train), 4))
```

```{r curvas aprendizaje}
tamaños <- seq(0.1, 1.0, by = 0.1)
errores_train_curva <- numeric(length(tamaños))
errores_test_curva  <- numeric(length(tamaños))

set.seed(123)
for (i in seq_along(tamaños)) {
  n_sub   <- max(50, floor(tamaños[i] * nrow(train)))
  idx_sub <- sample(1:nrow(train), size = n_sub)
  sub     <- train[idx_sub, ]

  modelo_tmp <- suppressWarnings(
    train(cara_factor ~ accommodates + bedrooms + bathrooms_num + number_of_reviews,
          data = sub, method = "glm", family = "binomial",
          trControl = trainControl(method = "none"))
  )

  p_tr <- predict(modelo_tmp, newdata = sub, type = "prob")
  c_tr <- factor(ifelse(p_tr$Si >= 0.5, "Si", "No"), levels = c("No", "Si"))
  errores_train_curva[i] <- 1 - mean(c_tr == sub$cara_factor)

  p_te <- predict(modelo_tmp, newdata = test, type = "prob")
  c_te <- factor(ifelse(p_te$Si >= 0.5, "Si", "No"), levels = c("No", "Si"))
  errores_test_curva[i]  <- 1 - mean(c_te == test$cara_factor)
}

df_curvas <- data.frame(Proporcion = tamaños,
                        Train = errores_train_curva,
                        Test  = errores_test_curva)

ggplot(df_curvas, aes(x = Proporcion)) +
  geom_line(aes(y = Train, colour = "Entrenamiento"), linewidth = 1) +
  geom_point(aes(y = Train, colour = "Entrenamiento"), size = 2) +
  geom_line(aes(y = Test, colour = "Prueba"), linewidth = 1, linetype = "dashed") +
  geom_point(aes(y = Test, colour = "Prueba"), size = 2) +
  scale_colour_manual(values = c("Entrenamiento" = "steelblue", "Prueba" = "tomato")) +
  labs(title = "Curvas de Aprendizaje — Regresión Logística",
       x = "Proporción de entrenamiento", y = "Error de clasificación", colour = NULL) +
  theme_minimal() + theme(legend.position = "bottom")
```

## Inciso 7: Tuneo del modelo

```{r tuneo}
ctrl_tune <- trainControl(method = "cv", number = 5, classProbs = TRUE,
                          savePredictions = "final", summaryFunction = twoClassSummary)

grid_tune <- expand.grid(alpha  = c(0, 0.25, 0.5, 0.75, 1),
                         lambda = c(0.0001, 0.001, 0.01, 0.05, 0.1))

set.seed(123)
modelo_tuneado <- train(
  cara_factor ~ accommodates + bathrooms_num + bedrooms + beds +
    number_of_reviews + reviews_per_month + review_scores_rating +
    minimum_nights + availability_365 + calculated_host_listings_count,
  data = train, method = "glmnet", trControl = ctrl_tune,
  tuneGrid = grid_tune, metric = "ROC", preProcess = c("center", "scale")
)

modelo_tuneado$bestTune
plot(modelo_tuneado)
```

## Inciso 8: Matriz de confusión y profiling

```{r matriz tuneado}
pred_tuneado_prob  <- predict(modelo_tuneado, newdata = test, type = "prob")
pred_tuneado_clase <- factor(ifelse(pred_tuneado_prob$Si >= 0.5, "Si", "No"),
                              levels = c("No", "Si"))

cm_tuneado <- confusionMatrix(pred_tuneado_clase, test$cara_factor, positive = "Si")
cm_tuneado
```

```{r profiling}
bench::mark(
  predict(modelo_tuneado, newdata = test, type = "prob"),
  iterations = 10, check = FALSE
)
```

## Inciso 9: Umbral de decisión — Índice de Youden

```{r youden}
roc_obj <- roc(as.numeric(test$cara_factor == "Si"), pred_tuneado_prob$Si, quiet = TRUE)
cat("AUC:", round(auc(roc_obj), 4))

coords_youden <- coords(roc_obj, x = "best", best.method = "youden",
                        ret = c("threshold", "sensitivity", "specificity"))
print(coords_youden)

umbral_optimo     <- as.numeric(coords_youden["threshold"])
pred_youden_clase <- factor(ifelse(pred_tuneado_prob$Si >= umbral_optimo, "Si", "No"),
                             levels = c("No", "Si"))

cm_youden <- confusionMatrix(pred_youden_clase, test$cara_factor, positive = "Si")
cm_youden
```

```{r comparacion umbrales}
data.frame(
  Metrica       = c("Accuracy", "Sensibilidad", "Especificidad", "F1"),
  Umbral_0.5    = c(round(cm_tuneado$overall["Accuracy"],    4),
                    round(cm_tuneado$byClass["Sensitivity"], 4),
                    round(cm_tuneado$byClass["Specificity"], 4),
                    round(cm_tuneado$byClass["F1"],          4)),
  Umbral_Youden = c(round(cm_youden$overall["Accuracy"],    4),
                    round(cm_youden$byClass["Sensitivity"], 4),
                    round(cm_youden$byClass["Specificity"], 4),
                    round(cm_youden$byClass["F1"],          4))
)
```

```{r curva roc}
plot(roc_obj, col = "steelblue", lwd = 2, main = "Curva ROC — Modelo Tuneado")
points(coords_youden["specificity"], coords_youden["sensitivity"],
       pch = 19, col = "tomato", cex = 1.8)
legend("bottomright",
       legend = c("Curva ROC", paste0("Umbral Youden = ", round(umbral_optimo, 3))),
       col = c("steelblue", "tomato"), lwd = c(2, NA), pch = c(NA, 19))
```

## Inciso 10: Comparación de modelos — AIC, BIC y métricas

```{r aic bic}
glm_base <- modelo_logistico$finalModel
cat("AIC:", round(AIC(glm_base), 2), "\nBIC:", round(BIC(glm_base), 2))
```

```{r tabla modelos binarios}
data.frame(
  Modelo        = c("glm base (umbral 0.5)",
                    "glmnet tuneado (umbral 0.5)",
                    "glmnet tuneado (umbral Youden)"),
  Accuracy      = c(round(cm_test$overall["Accuracy"],    4),
                    round(cm_tuneado$overall["Accuracy"], 4),
                    round(cm_youden$overall["Accuracy"],  4)),
  Sensibilidad  = c(round(cm_test$byClass["Sensitivity"],    4),
                    round(cm_tuneado$byClass["Sensitivity"], 4),
                    round(cm_youden$byClass["Sensitivity"],  4)),
  Especificidad = c(round(cm_test$byClass["Specificity"],    4),
                    round(cm_tuneado$byClass["Specificity"], 4),
                    round(cm_youden$byClass["Specificity"],  4)),
  F1            = c(round(cm_test$byClass["F1"],    4),
                    round(cm_tuneado$byClass["F1"], 4),
                    round(cm_youden$byClass["F1"],  4))
)
```

## Inciso 11: Modelo multinomial

```{r multinomial}
train$price_cat <- factor(train$price_cat, levels = c("Economica", "Intermedia", "Cara"))
test$price_cat  <- factor(test$price_cat,  levels = c("Economica", "Intermedia", "Cara"))

ctrl_multi <- trainControl(method = "cv", number = 5, classProbs = TRUE,
                           savePredictions = "final", summaryFunction = multiClassSummary)

grid_multi <- expand.grid(alpha  = c(0, 0.25, 0.5, 0.75, 1),
                          lambda = c(0.0001, 0.001, 0.01, 0.05, 0.1))

set.seed(123)
modelo_multinomial <- train(
  price_cat ~ accommodates + bathrooms_num + bedrooms + beds +
    number_of_reviews + reviews_per_month + review_scores_rating +
    minimum_nights + availability_365 + calculated_host_listings_count,
  data = train, method = "glmnet", family = "multinomial",
  trControl = ctrl_multi, tuneGrid = grid_multi,
  metric = "Accuracy", preProcess = c("center", "scale")
)

modelo_multinomial$bestTune
plot(modelo_multinomial)

pred_multi <- predict(modelo_multinomial, newdata = test)
cm_multi   <- confusionMatrix(pred_multi, test$price_cat)
cm_multi
```

## Inciso 12: Comparación final con todos los algoritmos

```{r comparacion final}
tiempo_rl_binaria <- system.time(predict(modelo_tuneado,     newdata = test, type = "prob"))["elapsed"]
tiempo_rl_multi   <- system.time(predict(modelo_multinomial, newdata = test))["elapsed"]

tabla_final <- data.frame(
  Modelo = c(
    "Arbol base — Lab 4",
    "Arbol Val. Cruzada — Lab 4",
    "Arbol prof=9 — Lab 4",
    "Random Forest 100 arboles — Lab 4",
    "Naive Bayes — Lab 5",
    "KNN k=7 — Lab 6",
    "Reg. Logistica binaria tuneada — Lab 7",
    "Reg. Logistica multinomial tuneada — Lab 7"
  ),
  Accuracy = c(
    0.5687, 0.6107, 0.6286, 0.6697, 0.5700, 0.6217,
    round(cm_tuneado$overall["Accuracy"], 4),
    round(cm_multi$overall["Accuracy"],   4)
  ),
  Kappa = c(
    0.3527, 0.4161, 0.4427, 0.5046, NA, 0.4321,
    round(cm_tuneado$overall["Kappa"], 4),
    round(cm_multi$overall["Kappa"],   4)
  ),
  Sens_Cara = c(
    0.7079, NA, NA, NA, NA, 0.6746,
    round(cm_tuneado$byClass["Sensitivity"], 4),
    round(cm_multi$byClass["Class: Cara", "Sensitivity"], 4)
  ),
  Tiempo_pred_seg = c(
    NA, NA, NA, NA, NA, NA,
    round(tiempo_rl_binaria, 4),
    round(tiempo_rl_multi,   4)
  )
)

print(tabla_final)
```

```{r grafico comparacion}
ggplot(tabla_final, aes(x = reorder(Modelo, Accuracy), y = Accuracy, fill = Accuracy)) +
  geom_col(show.legend = FALSE) +
  geom_text(aes(label = round(Accuracy, 3)), hjust = -0.1, size = 3) +
  scale_fill_gradient(low = "steelblue", high = "tomato") +
  coord_flip() +
  labs(title = "Accuracy — Todos los modelos de clasificación", x = NULL, y = "Accuracy (Test)") +
  theme_minimal() +
  ylim(0, 0.80)
```
